臺灣高等法院臺中分院刑事判決　　　　 96年度上易字第445號
上　訴　人　臺灣臺中地方法院檢察署檢察官
上　訴　人
即　被　告　乙○○
上列上訴人因被告詐欺案件，不服臺灣臺中地方法院95年度易字
第3797號，中華民國96年1月22日第一審判決（起訴案號：臺灣
臺中地方法院檢察署95年度偵字第20115號），提起上訴，及臺
灣臺中地方法院移送併案審理（案號：96年度偵字第4183號），
本院判決如下：
    主  文
原判決撤銷。
乙○○幫助連續犯詐欺取財罪，累犯，處有期徒刑陸月，如易科
罰金，以新臺幣玖佰元即銀元佰元折算壹日。
    犯罪事實
一、乙○○前因妨害自由案件，經臺灣桃園地方法院判處有期徒
    刑4月確定，又因施用毒品案件，經同法院號判決處應執行
    有期徒刑11月確定；前述案件又經臺灣桃園地方法院裁定應
    執行有期徒刑1年3月確定，入監服刑後，於民國93年10月7
    日縮刑期執行完畢。詎其猶不知悔改，可預見一般人取得他
    人金融帳戶使用常與財產犯罪密切相關，且取得他人存摺之
    目的在於掩飾犯罪所得之財物或財產上利益不易遭人追查，
    又對於提供帳戶雖無引發他人萌生犯罪之確信，但仍以縱若
    有人持以犯罪，亦無違反其本意之幫助犯意，於95年2月13
    日，在不詳地點，將其所有之臺北富邦商業銀行新明分行帳
    戶（帳號：000000000000號），及安泰商業銀行中壢分行帳
    戶（帳號：00000000000000號）之存摺、提款卡、密碼，提
    供予姓名年籍均不詳之成年人，以此方法幫助他人從事犯罪
    。未幾，上開帳戶、提款卡、密碼等物，便由姓名年籍均不
    詳之詐欺集團使用，而該詐欺集團成員間乃基於意圖為自己
    不法所有之犯意聯絡，於網路上刊登虛偽援交訊息，隨後有
    丙○○閱覽該訊息，即於95年2月16日撥打電話與該詐欺集
    團成員聯絡，該詐欺集團成員遂以確認身分為由，要求丙○○至自動櫃員機前依指示操作，丙○○不疑他，依指示操作
    後，竟因而匯出款項共新臺幣（下同）2萬9千1百68元至乙○○上開安泰銀行帳戶中，且立即遭提領一空。又於95年2
    月22日，該詐欺集團成員之一另以電話與丁○○聯絡，佯稱
    其為援交妹可陪同逛街，但必須先按指示操作提款機，以便
    確認是否為警務人員云云，致丁○○陷於錯誤，依其指示到
    臺中市○○○路○段新光三越百貨公司內之提款機，按指示
    操作，隨即誤為匯款1萬4千元至上開乙○○所有之臺北富邦
    銀行帳戶內，惟因該帳戶隨即遭列為警示帳戶，並涷結帳戶
    內金額，致該詐欺集團成員等無法領出，而未得逞。嗣經丙○○、丁○○發覺有異始知受騙而報警處理，方依乙○○所
    有之上開帳戶帳號循線查知上情。
二、案經臺中縣警察局烏日分局報請臺灣臺中地方法院檢察署檢
    察官偵查起訴，及移送併案審理。
    理  由
一、本件上訴人即被告乙○○經本院合法傳喚，無正當理由不到
    庭，爰不待其陳述逕行判決，合先明。被告於本院提出書
    狀辯稱其所有之帳戶係於不明時地失竊，而遭盜用，並無詐
    欺犯行云云。惟查上揭被告提供臺北富邦銀行帳戶資料供不
    詳姓名年籍成年人實施詐騙匯款之事實，業據被告於原審準
    備程序及審理時坦承不諱，核與被害人丁○○於警詢時指述
    遭詐欺集團詐騙等情相符，並有臺北富邦銀行交易轉帳單影
    本1紙、臺北富邦銀行新明分行95年3月7日北富銀新明字第9
    5000061號號函附之開戶資料及存摺交易往來明細各1份在卷
    可稽，足見被告自白與事實相符。至被害人丙○○於上開時
    間，因遭相類手法詐騙，而誤為匯款至被告所有之安泰銀行
    上述帳戶，旋即遭提領一空之事實，則業據被害人丙○○於
    警詢時指證甚詳，並有上開被告帳戶開戶資料、帳戶內資金
    交易往來明細及被害人匯款單據可資佐證。參以被告所有之
    上開臺北富邦銀行帳戶，於95年2月13日甫變更印鑑，隨即
    遭人使用為詐騙匯款之用；上開安泰銀行帳戶，則自94年3
    月4日開戶起，使用至同年4月16日，即不再有存提款往來，
    但迄95年2月13日起，又突然陸續有多筆數萬元不等之款項
    匯入，隨即遭以提款卡提領一空之情形，堪認被告係於95年
    2月13日將其所有之上開帳戶提供予詐騙集團使用無訛。被
    告事後具狀辯稱帳戶係失竊遭盜用，顯與常情不合；因詐騙
    集團收集他人帳戶以供被害人匯款，若最終因帳戶提供者逕
    自向開戶銀行辦理止付，該詐欺集團不免白費苦心行詐，且
    一般人若發現存摺、印章或提款卡遺失，通常均立即辦理止
    付，而本件被告上開帳戶竟遭使用近10日，未曾辦理止付，
    反而係因被害人報案後，經警方列為警示戶予以凍結款項，
    足證被告確係主動提供帳戶予詐欺集團。又按刑法上之故意
    ，可分為直接故意與不確定故意（間接故意），所謂「不確
    定故意」，係指行為人對於構成犯罪之事實，預見其發生而
    其發生並不違背其本意者，刑法第13條第2項定有明文，又
    衡諸常情，一般國人向金融機構開設帳戶，並無任何法令限
    制，若係正當用途，大可光明正大，自行申請供己使用，何
    須要求他人提供？再者，銀行帳戶之用途係用以存款，而存
    摺、金融卡、密碼等均係個人重要之物件，並具有一定金融
    交易目的及識別意義，一旦有人使用他人帳戶及上開物品供
    做不明使用，依一般認知，必是隱身幕後之使用人欲利用人
    頭帳戶掩飾其犯罪所得財物或財產上利益免於遭人追查，自
    極易於令人有與不法犯罪目的相關之合理懷疑，是被告對於
    他人利用上開存摺、金融卡、密碼作為犯詐欺取財罪之出入
    帳戶等情，能預見其發生且其發生不違背其本意，其有幫助
    不詳人等利用上開帳戶犯詐欺罪之不確定故意，允無疑義，
    本案事證明確，被告犯行洵堪認定，應依法論科。
二、被告基於幫助詐欺之不確定故意，提供上開帳戶之存摺、金
    融卡、密碼予不詳人等作為匯款專戶，幫助不詳人等詐取被
    害人丙○○、丁○○之款項，其中丁○○匯入款項後，因帳
    戶遭列為警示戶，凍結款項而未遭提領，核被告所為，係犯
    刑法第30條第1項前段、第339條第3項、第1項之幫助詐欺取
    財既遂、未遂罪。查被告犯罪後，刑法關於罰金刑最低額（
    第33條第5款）、易科罰金（第41條）、累犯（第47條）、
    連續犯（第56條）之規定，業經總統於94年2月2日公布修正
    ，並自95年7月1日起施行，比較修正前後之各該規定，該修
    正後之規定，並無較有利於被告之情形，依同法第2條第1項
    ，仍應適用各該修正前之規定論處。本件被告提供帳戶之對
    象詐欺集團先後施用詐術，詐欺被害人丙○○、丁○○之財
    物，時間緊接，方法相同，觸犯相同之罪名，顯係基於概括
    犯意為之，應依修正前刑法第56條論以連續詐欺既遂一罪。
    公訴意旨雖未就被害人丙○○被詐欺部分起訴，然因該部分
    係被告同一提供帳戶幫助詐欺犯行之一部分，與已起訴部分
    為實質上一罪，係起訴效力所及，本院自得併予審究。被告
    提供帳戶幫助他人連續犯詐欺取財罪，為從犯，依刑法第30
    條第2項規定得按正犯之刑減輕之。又查被告前因妨害自由
    案件，經臺灣桃園地方法院判處有期徒刑4月確定；又因施
    用毒品案件，經同法院判處應執行有期徒刑11月確定；前述
    案件嗣經同法院裁定應執行有期徒刑1年3月確定，入監服刑
    後，於93年10月7日縮刑期滿執行完畢，有臺灣高等法院被
    告前案紀錄表在卷可憑，其於5年內再犯本件有期徒刑之罪
    ，應依修正前刑法第47條規定，論以累犯，並加重其刑。原
    審法院因認被告罪證明確，而予論科，固屬有據。然原審法
    院未及審酌被害人丙○○遭詐騙匯款之事實，核有未當；被
    告上訴意旨否認犯行，仍執陳詞指摘原判決不當，雖非有理
    ，但檢察官上訴意旨認應合併審究被害人丙○○遭詐騙匯款
    之事實，而執此指摘原判決不當，則有理由，應由本院予以
    撤銷改判。爰審酌素行、智識，其所為嚴重擾亂金融交易秩
    序，助長詐騙歪風及阻礙國家偵查追緝之行使，暨其事後仍
    飾詞否認犯行，態度不佳等一切情狀，量處如主文第2項所
    示之刑，並諭知易科罰金之折算標準，以示懲儆。
據上論斷，應依刑事訴訟法第369條第1項前段、第364條、第371
條、第299條第1項前段，刑法第2條第1項前段、第30條第1項、
第2項、第339條第一項，修正前刑法第41條第1項前段、第47條
，刑法施行法第1條之1，判決如主文。
本案經檢察官甲○○到庭執行職務。
中　　華　　民　　國　　96　　年　　5 　　月　　17　　日
            刑事第六庭    審判長法  官  李　文　雄
                                法  官  張  恩  賜
                                法  官  邱  顯  祥
上列正本證明與原本無異。
不得上訴。
                                書記官　陳　桂　芬
中　　華　　民　　國　　96　　年　　5 　　月　　17　　日
附錄論罪科刑法條
刑法第339條
意圖為自己或第三人不法之所有，以詐術使人將本人或第三人之
物交付者，處五年以下有期徒刑、拘役或科或併科一千元以下罰
金。
以前項方法得財產上不法之利益或使第三人得之者，亦同。
前二項之未遂犯罰之。
